【裁判字號】    99,台上,3043
【裁判日期】    990520
【裁判案由】    違反電信法
【裁判全文】
最高法院刑事判決            九十九年度台上字第三○四三號
上  訴  人  甲 ○ ○
選任辯護人  許永昌律師
上  訴  人  乙○○○
選任辯護人  莊喬汝律師
            謝孟璇律師
上列上訴人等因違反電信法案件，不服台灣高等法院中華民國九
十七年四月三十日第二審判決（九十六年度上訴字第五○二一號
，起訴案號：台灣板橋地方法院檢察署九十四年度核退偵字第一
○○七號），提起上訴，本院判決如下：
    主  文
上訴駁回。
    理  由
按刑事訴訟法第三百七十七條規定，上訴於第三審法院，非以判
決違背法令為理由，不得為之。是提起第三審上訴，應以原判決
違背法令為理由，係屬法定要件。如果上訴理由書狀並未依據卷
內訴訟資料，具體指摘原判決不適用何種法則或如何適用不當，
或所指摘原判決違法情事，顯與法律規定得為第三審上訴理由之
違法情形，不相適合時，均應認其上訴為違背法律上之程式，予
以駁回。本件上訴人甲○○上訴意旨略稱：(一)、甲○○並無委託
林謚翔（即林志豪，業經判刑確定）竊聽，林謚翔於警詢初始及
與告訴人之委任律師見面時，均未提及甲○○有共同委任竊聽，
其嗣後既因良心不安而在警詢說出整件實情，茍甲○○有委託其
竊聽或曾將擬竊聽名人山莊之地址交付，何以當時未據實全盤托
出？且在第一審供稱：「甲○○給我的（酬勞）次數非常少，他
也不是委託人，所以在警詢中我以為是要針對委託人講，所以我
就講都是陳太太乙○○○交給我的」，足見甲○○並無委託林謚
翔在陳志賢之住處或名人山莊等處進行竊聽。雖林謚翔在警詢中
之陳述無證據能力，仍得作為彈劾其於偵審中證詞可信度之證據
，原判決就此有利甲○○之證據不予採納，但未說明理由，有理
由不備之違法。又林謚翔在第一審否認曾與告訴人委任之律師見
面，其審判中證詞之憑信性實令人懷疑，顯見其於偵審中供稱甲
○○委託其竊聽名人山莊，並無足採。(二)、甲○○並無交付酬勞
予林謚翔，林謚翔在警詢時係稱酬勞都是乙○○○所交付，嗣在
第一審雖稱甲○○曾給其新台幣（下同）四萬元，然其於偵查中
則稱「甲○○曾把一萬二千元在他家門口交給我，這是他想委任
竊聽，查另一地址的電話的報酬，交錢時間是在中斷後的期間內
，但因甲○○交代的地址是文山區○○路名人山莊，我們無法進
入，所以沒有接下此案子，所交的錢抵付後面應付的酬勞」，復
在第一審供稱除了上開四萬元外，甲○○尚曾交付其報酬，因次
數很少，大概只有一、二次云云，其就甲○○交付酬勞金額及次
數之供述，前後不一，益徵所證不實。(三)、甲○○並無交付00
00000000號行動電話之晶片（即ＳＩＭ）卡予林謚翔，
林謚翔於民國九十五年一月十九日下午在偵查中之陳述，未經具
結，該無證據能力之陳述，依法不得進入審判程序予以主張，第
一審竟將該偵查筆錄提示予林謚翔，使林謚翔藉以翻異前詞，由
原稱ＳＩＭ卡係乙○○○交付，改稱係甲○○交付，顯有不適用
法則之違誤。原審未撤銷第一審之判決，反予維持，復未就此有
利甲○○之事項說明不採之理由，同有判決理由不備之違法。又
上開晶片卡之交付既只一次，絕無可能混淆或記憶有誤，林謚翔
豈會於第一審時一度誤指係由乙○○○交付？況林謚翔在偵查中
證稱甲○○交付該晶片卡，「以便與甲○○直接聯絡」，可見交
付該卡目的確如乙○○○所言，係為與林謚翔彼此聯絡之用，然
林謚翔為構陷上訴人等，竟謊稱甲○○為委託其在名人山莊進行
無線監聽之錄音，始交付該卡。原判決摒棄林謚翔前開在偵查中
之證言，逕為不同之認定，同有違誤。(四)、原判決僅因乙○○○
係甲○○之妻，即推定「行動電話晶片卡若非被告甲○○所交付
，林謚翔焉能取得並於偵查中提出被告甲○○之妻名義申請之行
動電話晶片卡」，其認定犯罪事實未依證據法則，反以臆測、擬
制為之，顯有不適用法則之違法。原判決雖謂乙○○○遲至第一
審始謂上開晶片卡係其交付林謚翔，然在此前之偵審程序，從未
就該卡相關情節訊問乙○○○，第一審反將此不利益歸責於乙○
○○，顯與事實不符，原審未撤銷第一審判決，仍予維持，同有
違誤。上訴人乙○○○上訴意旨略稱：(一)、原判決認定甲○○為
探悉陳志賢之通信秘密，竟與乙○○○商議，推由乙○○○出面
委託林謚翔竊錄該通信秘密，惟未說明所憑之依據，理由已有不
備。又原判決既認上訴人等均未親至犯罪現場或實行何構成要件
之行為，則上訴人等應屬「共謀共同正犯」，然原判決事實欄未
記載上訴人等共謀「犯罪計畫之範圍」，理由中亦未說明依何證
據認定上訴人等共同謀議犯罪計畫及其內容，同有違誤。(二)、原
判決僅記載認為真實之供述證據，未說明其取捨、判斷之理由。
林謚翔於警詢與偵審中所為供述嚴重矛盾，原判決僅說明採取林
謚翔其後所稱晶片卡是甲○○交付之理由，其餘矛盾部分卻未敘
及，同有理由不備之違法。林謚翔就所謂甲○○交錢之次數及金
額，安裝竊聽器時，有無預收費用，與乙○○○見面之次數及乙
○○○交錢之方式，何人委任在文山區名人山莊竊聽，交付晶片
卡目的為何等之說詞不一，且依告訴人之陳述，林謚翔曾單方面
與告訴人會晤，其證詞與是否收受金錢利益相關，原判決均未說
明如何取捨判斷，理由自有未備。(三)、原判決認上訴人等係「共
謀共同正犯」，卻又在理由中謂上訴人等「係直接從事構成犯罪
事實之行為」，惟上訴人等始終未親自到犯罪現場，自不可能「
直接從事構成犯罪事實之行為」，原判決有理由矛盾之違法。原
判決又認上訴人等所為犯罪計畫乃由林謚翔在陳志賢板橋市住處
旁電信箱內裝置錄音設備，然理由中竟依林謚翔證言論敘上訴人
等委任林謚翔在名人山莊竊聽；且既認上訴人等商議由乙○○○
出面委任林謚翔竊錄，又採信林謚翔所稱係由甲○○委託之證詞
，同有理由矛盾及理由失所依據之違誤。而乙○○○在第一審先
稱不記得交付林謚翔報酬之「次數」，後說明交付之「數目」，
並無先後不一之情形，原判決遽謂乙○○○此部分所述「先後不
一」，亦有違法。(四)、告訴人對上訴人等涉案情節之主張，全係
出於個人猜想，非基於親身經歷，自不得作為證據，原判決竟以
之作為認定上訴人等犯罪事實之基礎，有違證據法則。而通話明
細，僅能證明通話雙方於何時通話及通話次數，無從推論乙○○
○曾於通話中指示林謚翔竊錄；上訴人等門口之塑膠袋，亦僅能
證明乙○○○曾從該袋中拾起錄音帶，無從據以推斷乙○○○為
配合犯罪計畫刻意擺放塑膠袋，或上訴人等曾共謀推由林謚翔出
面竊錄他人電話。原判決之推論，顯違證據法則及經驗法則等。
又林謚翔、宏林在樓梯間裝設、更換錄音帶時，乙○○○不僅
不在現場，且顯不知竊錄之細節，亦未實行竊錄之構成要件行為
，對如何架設盜錄設備更一無所知，不具「策劃或指揮他人實行
犯罪」之支配能力，乙○○○僅提供資訊或意見，使林謚翔獲悉
此處顯然潛藏龐大之經濟利益，其為博取乙○○○之信任，遂鋌
而走險，自行決意盜錄告訴人之通信內容，自不得對犯罪過程不
具支配能力之乙○○○論以共同正犯。原判決認乙○○○係正犯
，有適用法律錯誤之違法。(五)、縱認上訴人等所為已違反電信法
，上訴人等所受之刑罰仍不應重於林謚翔，原判決僅以上訴人等
受通知未到場，即各量處有期徒刑八月，對竊錄他人通話內容而
後販賣牟利，且係受拘提到案之林謚翔卻處有期徒刑六月，顯見
原判決認定偏頗，其認事用法自有違誤云云。
惟查：原判決綜合全案證據資料，本於事實審法院職權推理之作
用，認定上訴人等確有與林謚翔等共同以盜接電話線之方法，竊
錄陳志賢與其家人在電信事業所提供有線系統通信服務設備上通
信秘密之犯行。因而維持第一審依修正前刑法牽連犯從一重論處
上訴人等共同連續違反專用電信處理之通信不得盜接、盜錄之規
定侵犯他人通信秘密罪刑（各處有期徒刑八月，均減為有期徒刑
四月）之判決，駁回上訴人等在第二審之上訴，已詳細說明其採
證認事之理由。所為論斷，亦俱有卷證資料可資覆按。且查：刑
法上之共同正犯，係行為人相互利用其他正犯之犯罪行為，以達
自己犯罪之目的，共同正犯間，非僅就自己實行之行為負其責任
，對其他共同正犯所實行之行為，在犯意聯絡範圍內，亦應同負
其責任。而犯罪之謀議，除共同正犯中之同謀犯，因其並未參與
犯罪構成要件之實行行為，僅係以參與犯罪之謀議為其犯罪構成
要件之要素，故須以積極證據證明其參與謀議外，其餘參與實行
犯罪構成要件行為之共同正犯，法院對其事前有無參與犯罪之謀
議，縱未予明白認定或未於理由說明，亦與判決之結果無影響。
原判決係認定上訴人等與林謚翔自九十三年三月間起，共同基於
侵犯他人通信秘密之概括犯意聯絡，連續以盜接電話線之方法竊
錄陳志賢住處之通信秘密，乙○○○除出面委託林謚翔進行上開
侵害通信秘密之行為，並指示竊錄時間，及由其或甲○○支付報
酬予林謚翔外，上訴人等並刻意在住處前擺置塑膠袋，以供林謚
翔將竊錄之前揭通信秘密錄音帶放置袋中而為交付等情（見原判
決第二頁第一至二十行）；理由中並說明上訴人等與林謚翔、
宏林間有犯意聯絡、行為分擔，均為共同正犯及所憑之依據（見
原判決第七頁第八行至第十二頁第三行、第十四頁第十一至二十
行）。依此事實記載及理由論述，原判決自係認定上訴人等與林
謚翔等為實行共同正犯，而非「共謀共同正犯」，上訴意旨故意
斷取原判決就上訴人等犯罪動機之敘述，執以指稱原判決就共同
正犯之理由記載為有違法，即顯非依據卷內資料執為指摘之適法
第三審上訴理由。而證據之取捨及證據之證明力如何，由事實審
法院依其調查證據所得心證，本其確信自由判斷，茍不違反經驗
法則或論理法則，即難遽指違法。原判決已說明依憑乙○○○於
偵查中及第一審自承其夫甲○○與陳志賢有公司股票過戶之爭端
，林謚翔鼓勵其竊聽，其有支付報酬予林謚翔，並收受林謚翔交
付之錄音帶等情；並告訴人在第一審之證述，林謚翔於偵查中及
第一審時之證言，宏林在警詢時之陳述，卷附照片、通話明細
及晶片卡等，暨就案內其餘證據，本於調查所得心證，分別定其
取捨，而憑以認定上訴人等確有前揭犯行之依據，並敘明林謚翔
在第一審雖曾供稱晶片卡係乙○○○所交付，惟嗣已改稱係甲○
○連同載有新竊聽地點之紙條、報酬等一併交付，該更正後之供
證較可採信等之理由。此係原審踐行證據調查程序後，本諸合理
性自由裁量所為證據評價之判斷，既未違反經驗法則或論理法則
，要不能指為違法。又告訴人在第一審就其住處遭人竊錄通信秘
密所為之證述，乃就其親身見聞體驗之客觀事實提供證言，非傳
聞證據，自有證據能力，經合法調查後，原判決以之作為上訴人
等有本件犯行之佐憑，要無違法可言。而林謚翔在第一審經交互
詰問所為之證言，究有何不具信用性或憑信性之情形，上訴意旨
並未依據卷內資料具體指摘，徒以林謚翔係就偵查中未經具結之
陳述內容，於經原審詰問下始再為供述，該第一審之證詞亦應不
具證據能力云云，據以指摘原判決違法，係以片面之自我說詞，
就原判決已詳加論斷之事項再為爭執，殊非上訴第三審之合法理
由。再者，量刑輕重係屬事實審法院得依職權自由裁量之事項，
茍已以行為人之責任為基礎，斟酌刑法第五十七條各款所列情形
，復未逾法定刑度，即不得遽指為違法。原判決已說明審酌上訴
人等違法盜接並竊聽他人有線電話通訊內容，危害社會公序良俗
，並侵犯人民秘密通訊自由之基本權，暨渠等之犯罪動機、目的
、手段、智識程度、品行狀況及犯罪後態度等一切情狀，分別量
處前揭刑罰之理由，顯係各以上訴人等之責任為基礎，審酌刑法
第五十七條各款所列情形，為科刑輕重標準之綜合考量，其量定
之刑罰，亦未逾法定刑度，自不能任意指摘為違法。其餘上訴意
旨所執各詞，原判決或已在理由中論斷綦詳，並無上訴意旨所指
之違法情形；或係就與犯罪構成要件無涉之枝節漫為單純之事實
上爭辯，依首開說明，亦難認係適法之第三審上訴理由。其等上
訴違背法律上之程式，應予駁回。原判決認其牽連犯刑法第三百
十五條之一第二款竊錄他人非公開之談話罪部分，核屬刑事訴訟
法第三百七十六條第一款所列不得上訴於第三審法院之罪名，牽
連之侵犯他人通信秘密重罪部分，上訴人等之上訴既不合法，無
從為實體上審理，竊錄他人非公開之談話輕罪部分，自亦無從適
用審判不可分原則，併同為實體上審判，亦應從程序上予以駁回
。
據上論結，應依刑事訴訟法第三百九十五條前段，判決如主文。
中    華    民    國  九十九  年    五    月   二十   日
                      最高法院刑事第六庭
                          審判長法官  陳  世  雄
                                法官  魏  新  和
                                法官  徐  文  亮
                                法官  吳  信  銘
                                法官  李  英  勇
本件正本證明與原本無異
                                      書  記  官
中    華    民    國  九十九  年    五    月  二十五  日
                                                       s

司法院資訊處製作；財團法人民間司法改革基金會備份。
